【裁判字號】    95,聲,2254
【裁判日期】    951229
【裁判案由】    返還擔保金
【裁判全文】
臺灣高雄地方法院民事裁定              95年度聲字第2254號
聲  請  人  安泰商業銀行股份有限公司
法定代理人  丙○○
代  理  人  乙○○
相  對  人  僑蔚國際股份有限公司
兼  法  定
代  理  人  丁○○
相  對  人  甲○○
上列當事人間聲請返還擔保金事件，本院裁定如下：
  主  文
本院民國九十四年度存字第二八七六號提存事件聲請人為相對人
甲○○所提存之台北市政府建設公債民國九十年度第一期公債面
額均新台幣伍拾萬元共肆張（票號LI002011～LI002014），合計
新台幣貳佰萬元，准予返還。
其餘聲請駁回。
  理  由
一、按訴訟終結後，供擔保人證明已定20日以上期間催告受擔保
    利益人行使權利而未行使者，法院應依供擔保人之聲請，以
    裁定命返還其提存物，民事訴訟法第104 條第1 項第3 款定
    有明文。又上開規定，於其他依法令供訴訟上之擔保者準用
    之，同法第106 條前段亦著有明文。次按民事訴訟法第104
    條第1 項第3 款所謂訴訟終結，在因假扣押所供擔保之場合
    ，因該擔保係為保障受擔保利益人因不當假扣押所受損害而
    設，倘執行法院已依聲請實施假扣押之執行者，則在執行法
    院撤銷其執行程序前，受擔保利益人所受損害仍可能繼續發
    生，損害額既未確定，自無強令其行使權利之理，必待供擔
    保人已撤回假扣押之執行，始得謂為訴訟終結，最高法院民
    國85年度台抗字第645 號裁定意旨可資參照。
二、聲請意旨略以：聲請人與相對人間因清償借款事件，聲請人
    前遵本院94年度裁全字第4388號民事裁定為擔保假扣押，曾
    提供台北市政府建設公債90年度第1 期公債面額均新台幣（
    下同）50萬元共4 張（票號LI002011～LI002014），合計20
    0 萬元為擔保，並以本院94年度存字第2876號提存事件提存
    在案，且聲請本院以94年度執全字第2440號強制執行事件，
    對相對人甲○○之不動產實施假扣押，茲因該執行事件併入
    本院94年度執全字第1408號事件，再經本院94年度執助字第
    807 號清償債務事件調卷拍賣完畢，並核發權利移轉證書予
    拍定人，執行程序已終結。聲請人爰聲請本院以95年度聲字
    第1236號函令甲○○於20日內行使權利並公示送達在案，惟
    相對人迄今仍未行使，爰聲請本院裁定准予返還擔保金等語
    ，並提出上開假扣押裁定、提存書、國庫高雄支庫保管品收
    受證明書、本院民事執行處實行分配通知書、分配表、本院
    95年7 月31日雄院隆民忠95聲1236字第38006 號函、公示送
    達證書、95年9 月5 日登報證明1 份等影本為證。經查，聲
    請人主張上情，業經本院依職權調取上開假扣押卷、提存卷
    、行使權利卷等審核屬實，執行程序已終結之事實，亦有權
    利移轉證書等可參，堪予認定。又甲○○就其因本院94年度
    執全字第2440號假扣押執行程序所受之損害，迄未向聲請人
    行使權利，並向本院提出行使權利之證明等情，有本院民事
    紀錄科查詢表在卷可稽。從而，聲請人聲請發還擔保金，於
    法有據，應予准許。
三、另按假扣押、假處分所保全之請求，其本案訴訟已獲全部勝
    訴判決或依督促程序之支付命令確定者，擔保提存之提存人
    於提存後，得聲請該管法院提存所返還提存物，提存法第16
    條第1 項第4 款定有明文。經查，本件聲請人就相對人僑蔚
    國際股份有限公司（下稱僑蔚公司）、丁○○之債權，於聲
    請假扣押前，早已向本院聲請核發支付命令，經本院以94年
    度促字第24107 號准其聲請並為送達後，業於94年6 月23日
    確定一節，亦據本院調取上開支付命令卷宗核閱明確，則揆
    諸上開說明，聲請人就僑蔚公司及丁○○部分自毋庸聲請本
    院裁定准予返還提存物，而逕得提出上開支付命令暨確定證
    明，向本院提存所聲請返還提存物。是以聲請人就僑蔚公司
    及丁○○部分之聲請乃於法不合，應予駁回。
四、依民事訴訟法第104條第1項第3款，裁定如主文。
中    華    民    國    95    年    12    月    29    日
                  民事第五庭  法  官  毛妍懿
上為正本係照原本作成。
如不服本裁定應於送達10日內向本院提出抗告狀，並繳納裁判費
新台幣1,000元。
中    華    民    國    95    年    12    月    29    日
                              書記官  王淑娟


司法院資訊處製作；財團法人民間司法改革基金會備份。
